臺灣高等法院臺南分院刑事判決
111年度上訴字第13號
上  訴  人  臺灣臺南地方檢察署檢察官
被      告  侯嘉祥

上列上訴人因被告傷害等案件，不服臺灣臺南地方法院110年度
訴字第165號中華民國110年10月21日第一審判決（起訴案號：臺
灣臺南地方檢察署109年度營偵字第1394號），提起上訴，本院
判決如下：
    主  文
上訴駁回。
    事  實
一、甲○○於民國109年6月27日18時33分許，騎乘車牌號碼000-00
    00號普通重型機車，至代號AC000-A109141（真實姓名、年
    籍詳卷，下稱甲女）之成年女子所經營、位於臺南市○○區○○
    路0段00號之工作室購買褲子，試穿後請甲女修改褲子。於
    甲女修改褲子之際，甲○○竟意圖供人觀覽，基於公然猥褻之
    犯意，在不特定人得以共見共聞之上址工作室內，在甲女之
    右側，將其生殖器掏出於褲外並以手搓動自慰，而為公然猥
    褻之行為，嗣遭甲女發現而喝斥。甲○○聽聞後竟另基於強制
    之犯意，以手架住甲女之脖子，強行將甲女拉至熨斗工作臺
    前，再持續將甲女往書櫃、後方更衣室之方向拉，使其行無
    義務之事，甲女極力反抗而趁隙逃離，惟拉扯過程中造成甲
    女受有左側前臂挫傷、擦傷合併血腫、頸部挫傷合併擦傷之
    傷害。嗣經警獲報後前往現場處理，始循線查悉上情。
二、案經甲女訴由臺南市政府警察局新營分局移送臺灣臺南地方
    檢察署檢察官偵查起訴。
    理  由
壹、程序部分
一、按被告以外之人於審判外之言詞或書面陳述，除法律有規定
    者外，不得作為證據；惟被告以外之人於審判外之陳述，雖
    不符刑事訴訟法第159條之1至第159條之4規定得為證據之情
    形，而經當事人於審判程序同意作為證據，法院審酌該言詞
    陳述或書面陳述作成時之情況，認為適當者，亦得為證據，
    刑事訴訟法第159條第1項及第159條之5第1項分別定有明文
    。告訴人甲女、證人楊佩岑、林招滿於警詢時之證述，係被
    告以外之人於審判外之陳述，經被告於原審、本院否認其證
    據能力（本院卷第62、66頁），依上開規定，原則上即不得
    作為本案裁判基礎之證據資料。
二、證人楊佩岑、林招滿偵查中之陳述部分：
　　按被告以外之人於偵查中向檢察官所為陳述，除顯有不可信
    之情況者外，得為證據，刑事訴訟法第159 條之1 第2 項定
    有明文。檢察官在偵查中對被告以外之人所為之偵查筆錄，
    性質上屬傳聞證據，惟刑事訴訟法規定檢察官代表國家偵查
    犯罪、實施公訴，依法其有訊問被告、證人及鑑定人之權，
    證人、鑑定人並須具結，而實務運作時，檢察官於偵查中向
    被告以外之人所取得之陳述，原則上均能遵守法律規定，不
    致違法取供，其可信度極高，故被告以外之人前於偵查中已
    具結而為證述，除反對該項供述得具有證據能力之一方，已
    釋明「顯有不可信之情況」之理由外，不宜遽指該證人於偵
    查中之陳述不具證據能力；且證人之證詞作為被害人陳述之
    補強證據，應釐清其證言組合之內容類型，以資判斷是否具
    備補強證據之適格。其中如係屬於轉述被害人陳述其被害經
    過者，因非依憑自己經歷、見聞或體驗，而屬於與被害人之
    陳述被評價為同一性之累積證據，應不具補強證據之適格；
    但依其陳述內容，茍係以之供為證明被害人之心理狀態、認
    知，或以之證明性侵害對被害人所造成之影響，或用以證明
    發現被害經過、嗣後處理情形者，由於該證人之陳述本身，
    並非用來證明其所轉述之內容是否真實，而是作為情況證據
    （間接證據），以之推論被害人陳述當時之心理或認知，或
    是供為證明對被害人所產生之影響，或用以證明案發經過、
    情形，均屬證人陳述其所目睹之被害人嗣後情況，則屬適格
    之補強證據（最高法院104 年度台上字第2338號判決意旨參
    照）。經查，證人楊佩岑、林招滿於偵查中所為之證述，係
    檢察官令其以證人身分具結後所為之證述，有證人結文附卷
    可稽（見營偵卷第179、163頁），且檢察官並非認該二證人
    於被告行為時在場，而係以該二證人於案發後，被害人逃出
    店外時，該二證人親自見聞被害人反應之證述作為補強被害
    人指訴之證據，此部分自非傳聞，被告僅以該二人不在場，
    非親自見聞，不得為證據，未提及檢察官對證人楊佩岑、林
    招滿訊問時，有何不法取證之情形，未釋明上開證人之證述
    有何顯不可信之情況，本院亦未發現有何不可作為證據之情
    形，依上開規定，前揭證人楊佩岑、林招滿在檢察官面前之
    證述筆錄，自得作為本案證據使用。
三、本判決所引用之其餘傳聞證據，均經當事人於原審及本院審
    理時明示同意有證據能力（原審第54-55頁、本院卷第62-65
    頁），本院經核該些傳聞證據做成之過程、內容均具備任意
    性、合法性，其陳述與本件待證事實具有關聯性，合於一般
    供述證據之採證基本條件，且證明力非明顯過低，以之作為
    證據，均屬適當，依刑事訴訟法第159條之5第1項規定，皆
    有證據能力
貳、實體部分
一、認定犯罪事實所憑之證據及理由
　　訊據被告甲○○固坦承有於事實欄所載時間，騎乘車牌號碼00
    0-0000號普通重型機車，至甲女所經營上開工作室購買褲子
    ，試穿後，請甲女修改褲子；嗣於警方據報到場時，躺臥在
    傾倒書櫃後方地板上，經送醫救治等情，惟矢口否認有何公
    然猥褻或強制之犯行，並辯稱：當時站在老闆娘即甲女右側
    ，因血糖低，突然覺得頭暈不舒服，想跟老闆娘求救，結果
    全身癱軟就整個人趴在她身上，之後都不記得了；現場書櫃
    倒下可能是當時伊暈倒癱軟時重心壓在書櫃上才倒的，伊在
    醫院醒來只覺得背部很痛，伊不是假裝的云云。經查：
　㈠被告對其於109年6月27日18時33分許，騎乘車牌號碼000-000
    0號普通重型機車，至告訴人甲女所經營、位於臺南市○○區○
    ○路0段00號之工作室購買褲子，試穿後請告訴人修改褲子；
    嗣後警方據報到場時，被告躺臥於傾倒書櫃後方即更衣室前
    地板上，經送往柳營奇美醫院診治；告訴人於同日19時26分
    至衛生福利部新營醫院急診就診，經診斷受有左側前臂挫傷
    、擦傷合併血腫、頸部挫傷合併擦傷之傷害等節，並不爭執
    ，核與證人即告訴人甲女（偵卷第69至72頁，原審卷第126
    至130頁）、證人即工作室隔壁檳榔攤小姐楊佩岑（營偵卷
    第177至178頁）、證人即工作室客人林招滿（營偵卷第157
    至161頁）證述相符，並有指認犯罪嫌疑人紀錄表1份（警卷
    第16至17頁）、現場圖1紙（警卷第19-1頁）、現場蒐證照
    片12張（警卷第20至25頁）、被告所騎乘之機車照片1張（
    營偵卷第211頁之彌封袋內）、告訴人之衛生福利部新營醫
    院109年6月27日診斷證明書及傷勢照片3張（營偵卷第211頁
    之彌封袋內）在卷可稽，上述各情先堪認定。
  ㈡證人即告訴人甲女不利被告之證述，應可採信
　　證人即告訴人甲女於偵查時證稱：被告進入工作室買褲子，
    試穿後決定購買，伊就幫被告改褲長，褲子剪完後，去縫紉
    機修改褲子時，被告一直站在伊後面，伊很不舒服，想趕快
    修改好褲子，但被告突然就走到伊右手邊，那時被告已經把
    生殖器用出來，而且勃起了，很大一坨，被告就用手上下套
    弄，被告沒有脫褲子，只是把生殖器掏出來，伊就質問被告
    在做什麼，結果被告就動手拉伊的頭，往後方傾倒的書櫃方
    向拉，其2人就開始拉扯，伊有喊一聲救命，但外面的人應
    該沒聽到，伊發覺被告拉扯伊完全不鬆手，把伊架在身上，
    一直要往布幕內更衣室方向拉，其2人就在熨斗臺那邊拉扯
    ，一路拉扯到書櫃那邊，伊就覺得書櫃已經在搖晃了，就用
    力掙脫才脫離被告的身體，往後倒坐在地上，然後趕緊往外
    跑，請檳榔攤的小姐幫伊報警說裡面有變態，伊有往店裡看
    ，有發現被告往店裡面走進去，就躲在簾子跟書架之間，都
    沒有出來。在等警察的時候，有之前買褲子的客人來要改褲
    長，因為伊的手都有受傷，客人問伊發生什麼事，伊就有說
    店裡有變態，露小鳥給伊看，還要把伊往後拉等語（偵卷第
    69至71頁）；並於審理時證稱：案發當時伊是在最左邊角落
    工作臺即縫紉機的地方縫衣服，被告站在伊後面，伊縫衣服
    到一半，被告走到伊右後方，被告的生殖器就已經掏出來在
    外面，就叫伊看，那時伊有問被告「你在做甚麼？」，被告
    就把伊脖子架起來，伊就貼在被告身上胸口處，被告就把伊
    拉起來，要把伊拉到右邊的燙衣臺旁，伊就開始反抗，被告
    就一直把伊拉去櫃子，拉到後來碰到櫃子，被告重心不穩倒
    向櫃子，書櫃往後倒，伊才趁機往外掙脫出來倒向桌子那邊
    ，桌子旁有一把椅子，伊就手上拿著椅子往外跑，當天的傷
    是在此拉扯過程中造成的。伊跑出去請楊佩岑幫忙報警說裡
    面有變態，伊有稍微轉頭一下，那時被告還站著，伊有瞄到
    被告的身形，被告站著從門簾閃進去，那時伊與楊佩岑兩人
    站在外面，被告在裡面都沒有出來等語（原審卷第126至130
    頁）。依證人即告訴人前開證述觀之，關於案發當時被告站
    在其右側，將生殖器掏出於褲外並以手搓動自慰，遭其發現
    喝斥後，被告就以手架住其脖子，強行將其拉至熨斗工作臺
    、書櫃方向，擬再拉往後方之更衣室，而於兩人一路拉扯過
    程中因書櫃傾倒，告訴人方趁隙脫逃，告訴人遂委請檳榔攤
    小姐楊佩岑幫忙報警等節，證述一致；且被告當日向告訴人
    購入褲子，為其顧客，二人本不相識，並無仇隙，告訴人實
    無構詞誣陷被告之必要。是以，依上述各情觀之，證人即告
    訴人所為不利被告之證述，應可採信。
　㈢證人甲女不利被告之證述有以下證據可資補強
　1.證人即告訴人隔壁檳榔攤小姐楊佩岑證稱：當時伊上班沒多
    久，就看到告訴人跑過來要伊幫忙報警，說裡面有一個變態
    ，有一個男生要脫褲子給她看下面，還要把她拖到店的後面
    ，告訴人有說跟這個男生發生拉扯，告訴人出來時，手上是
    拿一個塑膠椅，伊有看到她的手上有抓痕，沒有穿拖鞋，看
    起來是驚慌跑出來的樣子，當時店內一片狼藉，因為告訴人
    的店是沒有窗簾的，從店外就可以看到整個店裡的情形，伊
    看到櫃子都倒在地上等語（營偵卷第177至178頁）；證人即
    當日前往告訴人工作室之顧客林招滿亦證稱：伊拿褲子到工
    作室請告訴人修改，跟她說晚點再回來拿褲子，等伊返回工
    作室時，就看到告訴人打赤腳站在工作室外面馬路，告訴人
    跟伊說不要進去，裡面有個變態，要買褲子就突然掏出自己
    的生殖器，還要拉扯她進去店內的更衣室，因此她才會受傷
    ，且店内的櫃子也都倒下，伊有看到櫃子倒下來，也有看到
    告訴人的手很大一片腫起來等語（偵卷第157至161頁）。依
    證人楊佩岑、林招滿上開證述，其等雖未目擊案發經過，然
    現場狼籍、書櫃傾倒及告訴人當時反應與受傷之情形，均為
    其等親眼所見，與警方密錄器現場書櫃傾倒情形之現場蒐證
    照片（警卷第24-25頁）所示之狀況相符，此足以佐證告訴
    人前開所為不利被告之證述，並非虛構。再者，依證人楊佩
    岑之證述，可見告訴人係赤腳驚慌由屋內逃出，若非突然遭
    受極大之驚嚇，告訴人當不至於有如此之反應，益見告訴人
    指訴非需；加以告訴人赤腳由屋內逃出後，並未請證人楊佩
    岑、林招滿叫救護車前來，而是告知二人屋內有變態，要其
    等不要進入，衡諸常情，若被告未對告訴人為前開不利之行
    為，僅是因不舒服而暈倒，人命關天之際，告訴人縱然緊張
    ，亦應是立即向楊佩岑、林招滿求助，請其等即刻將被告送
    醫，而非告知其二人店內有變態，並請求報警，且均站立於
    門外不敢進入店內，是證人楊佩岑、林招滿所為證述，應足
    以佐證告訴人指述之被害情節，並非虛構。
　2.案發後不僅證人楊佩岑、林招滿看到告訴人之傷勢，告訴人
    於19時26分至衛生福利部新營醫院急診就診，經診斷受有左
    側前臂挫傷、擦傷合併血腫、頸部挫傷合併擦傷之傷害，有
    衛生福利部新營醫院109年6月27日診斷證明書及傷勢照片3
    張（偵卷第211頁之彌封袋內）在卷可參，若被告僅是因不
    舒服而暈倒，在暈倒瞬間拉住、壓住告訴人屬實，實難想像
    此舉會造成如此之傷害。且告訴人所受之傷勢，包括手臂、
    頸部之擦挫傷，此等傷勢實與告訴人指述遭被告架住脖子，
    並因反抗與被告拉扯所致等節較為相合，益徵告訴人所述與
    事實相符，而得採信。
  ㈣被告辯解不可採之理由
　　被告雖以前詞為辯，然查：
　1.被告於第一次警詢中供稱：「我只記得我有趴在她身上，我
    只記得我的指甲有劃到她，她手上有持有一把裁縫小剪刀，
    但是她說我把她拉至工作室後方的更衣室讓她受傷，讓她的
    左手擦到熨斗的工作臺，我不記得了，當下發生的情形因為
    我身體不舒服暈過去後面的事情都記不得了」、「因為當時
    我快倒在她身上我一直在撐著，後面告訴人覺得我是要對她
    不利，她就拿小剪刀劃傷我的右手，我以為她故意要劃傷我
    ，所以我與她起了小衝突我的指甲無意間就劃傷她的脖子，
    後來我就暈過去沒有印象了」等語（警卷第3至5頁）；第二
    次警詢中供稱：「我人走過去裁縫機的右側看，就跟老闆娘
    閒聊，當時頭暈不舒服，就走到老闆娘背後的桌子，我發現
    褲子鬆了，就整理一下褲檔，之後就走去老闆娘右側，跟她
    說我人不舒服，請她幫我叫救護車，我頭昏就整個人趴在她
    背上，老闆娘當時是背對著我，她要我起身想推開我，我意
    識模糊，她拿著裁縫剪刀劃傷我右手，兩個人就發生爭執扭
    打，之後我就不清楚」、「我們有拉扯小衝突，我不知道撞
    到甚麼，就昏倒了」等語（警卷第8至9頁）；偵查中先供稱
    ：「整個人暈倒趴在告訴人身上，後續的事情我就不知道了
    」，嗣改稱：「我還沒暈倒時，我就知道她手上有小剪刀」
    等語（偵卷第102至103頁）。依據被告所述，就其記憶是否
    與告訴人發生衝突與衝突之經過等節，前後供述並不一致，
    其憑信性已有可疑。
　2.若被告所為當時確實係不舒服向告訴人求救，並請告訴人叫
    救護車之辯解屬實，以告訴人或屋外之證人楊佩岑、林招滿
    等人與被告素無怨隙，應均不至於以被告所述之敵對方式對
    待屬病患之被告，故被告所辯應與常情不合。
　3.依據現場圖（警卷第19-1頁）及現場蒐證照片（警卷第21至
    23頁）所示，裁縫機、矮櫃（即熨斗工作臺）、書櫃與被告
    倒地的位置均相隔有一些距離，當時告訴人在裁縫機修改褲
    子，若被告站在告訴人右側，感覺人不舒服暈倒，怎會將相
    隔一段距離之書櫃撞倒；況且，依被告所辯，其係在矮櫃、
    書櫃處與告訴人進行拉扯而意識不清暈倒，然則，在該瞬間
    ，以身體不適而直接暈倒之被告，應無法控制自己倒臥方向
    ，但被告最後倒地位置是在傾倒之書櫃後方與樓梯間形成之
    斜角空間地板上，以被告身體不適直接暈倒之狀況，被告實
    不可能巧妙繞過書櫃，進而移動上述斜角空間，不壓及書櫃
    ，亦不會為書櫃所壓及，故被告辯解實不合理。
　4.再觀諸奇美醫療財團法人柳營奇美醫院109年10月26日(109)
    奇柳醫字第1535號函暨被告之相關病歷資料影本（偵卷第10
    9至143頁），其中「救護紀錄表」所記載被告在現場、送醫
    過程之生命徵象所示之呼吸、脈搏、血壓，均無明顯異常之
    情；復經本院函詢關於被告就診當時之意識狀況，經醫院回
    覆：病人於急診休息一段時間後，即從「完全無反應」轉為
    「反應神智完全正常」，期間只予檢查並未予注射何藥物，
    研判病人起初乃是「假裝」之意識不清等情，有110年5月18
    日（110)奇柳醫字第662號函暨被告之病情摘要（本院卷第8
    3至85頁）附卷可憑，足見被告有關其因身體不舒服暈倒之
    辯解，與實情不合。
  ㈤綜上，本件告訴人所為不利被告之證述，有前述證據可資補
    強，而被告所辯，又均無可採。是本案事證明確，被告上開
    公然猥褻、強制犯行均堪以認定，應依法論科。
二、論罪科刑：
  ㈠按刑法分則中「公然」之意義，祇以不特定人或多數人得以
    共見共聞之狀況為已足（司法院院字第2033號解釋意旨參照
    ）；本件被告裸露、搓動生殖器之地點，係告訴人之工作室
    ，而觀現場照片（警卷第20頁），可見該處設置全面落地玻
    璃窗，且玻璃木門亦為開啟之狀態，該處為不特定人均可任
    意往來之營業場所，自屬不特定人得以共見共聞之處所，縱
    案發當時只有告訴人在場見聞，仍符合「公然」之要件。又
    被告在公共場所為裸露、搓動生殖器之動作，顯有供人觀覽
    之意圖，且此舉不僅足以刺激或滿足其自己之性慾，客觀上
    亦足以引起普通一般人羞恥或厭惡感而侵害性的道德感情，
    有礙於社會風化，依現今社會之一般通念，即屬猥褻之行為
    甚明。是核被告所為，係犯刑法第234條第1項之公然猥褻罪
    ，及同法第304條第1項之強制罪。
　㈡次按刑法第304條之強制罪，係以強暴、脅迫使人行無義務之
    事或妨害人行使權利，其行為手段本即包括強暴、脅迫等情
    事在內，故行為人為遂行強制犯行之過程中，因施加強暴手
    段而致被害人受傷，除行為人係另行起意傷害外，應認係包
    含於強制犯行之同一意念中，為強制犯行之部分行為，不另
    論罪。據告訴人於審理時證稱：當天的傷是在拉扯過程中所
    造成的等語（本院卷第127頁），足認告訴人所受傷害，係
    因被告強制過程中所施加之強暴手段所導致之必然附隨行為
    ，應為強制犯行之部分行為，不另論罪。公訴意旨認其強制
    過程中，另同時觸犯刑法第277條第1項之傷害罪，為想像競
    合犯，應從一重之傷害罪處斷，容有誤會，附此敘明。
　㈢又被告所犯上開公然猥褻罪及強制罪，犯意各別、行為互殊
    ，應予分論併罰。
參、駁回上訴之理由
一、原審以被告公然猥褻、強制等犯行，罪證明確，並審酌被告
    不思自制，僅為滿足一己之私慾，即於公共場所任意為裸露
    、搓動性器官供人觀覽之猥褻行為，欠缺尊重他人之法治觀
    念，所為破壞社會秩序及善良風俗，亦造成目擊之告訴人心
    理不適，甚而在告訴人斥責後，竟以手架住告訴人之脖子，
    強行欲將其拉往後方之更衣室，而以強暴手段使告訴人行無
    義務之事，並於拉扯過程中造成告訴人受有上開傷害，所幸
    告訴人趁機掙脫逃離，未生其他憾事，被告所為造成告訴人
    心理上極大之恐懼，也因面對環境之不安全感，無法繼續在
    上開工作室工作，而無奈結束營業，被告所為應予非難，其
    犯後全盤否認犯行，反提告告訴人傷害，飾詞狡賴，態度不
    佳，毫無悔意，兼衡其自陳教育程度、素行、犯罪動機、目
    的、手段、犯罪情節及所生損害等一切情狀，分別就被告所
    犯公然猥褻罪，量處拘役50日，如易科罰金，以新臺幣1千
    元折算1日；所犯強制罪，判處有期徒刑8月。核其認事用法
    並無不當，量刑亦屬妥適。
二、檢察官上訴以本案被告在自慰當下，拉扯告訴人要到後方更
    衣室處，告訴人因害怕掙扎受傷，最後是因告訴人奮力逃離
    始未發生憾事，被告所為除當下的危險外，已造成獨立開工
    作室的告訴人無法再開店的心理壓力，但被告在犯罪後於偵
    審中始終否認犯行，辯稱頭暈、對於犯罪經過完全不知情，
    未反省自己所為，又提告告訴人傷害，亦未曾向告訴人道歉
    及與告訴人達成和解等情，原審對被告之量刑尚嫌過輕。
三、量刑是否正確或妥適，端視在科刑過程中對於各種刑罰目的
    之判斷權衡是否得當，以及對科刑相關情狀事證是否為適當
    審酌而定。原審判決已具體審酌上述被告犯罪情節、犯後態
    度、對告訴人所生之危害程度及被告之智識程度、家庭、經
    濟、生活等情，核與刑法第57條之規定無違，且非量處最低
    度刑，既未逾越法定刑度，復未濫用自由裁量權限而有輕重
    失衡之處，或有違反比例原則、平等原則之情，難謂其就上
    開二罪量刑有過輕之處。且原判決就上訴意旨據以指摘原審
    量刑過輕之本案除造成告訴人當下之危險外，另造成告訴人
    無法再開店之心理傷害，及其犯後空言否認犯行，多所狡辯
    ，不僅未反省自己所為，又提告告訴人傷害，且未曾向告訴
    人道歉及與告訴人達成和解等情，實已為原審於量刑時詳細
    審酌說明，並非未加審酌而有量刑過輕之情事，故檢察官上
    訴指摘原審量刑過輕，其上訴並無理由，應予駁回。
據上論斷，依刑事訴訟法第368條，判決如主文。
本案經檢察官林怡君提起公訴，檢察官呂舒雯提起上訴，檢察官
章京文到庭執行職務。
中　　華　　民　　國　　111 　年　　3 　　月　　31　　日
                  刑事第五庭    審判長法　官  蔡廷宜
                                      法　官  翁世容
                                      法　官  林坤志
以上正本證明與原本無異。
檢察官如不服本判決應於收受本判決後20日內向本院提出上訴書
，其未敘述上訴理由者並得於提起上訴後20日內向本院補提理由
書。
被告不得上訴。
　　　　　　　　　　　　　　　　　　　書記官 凌昇裕
中　　華　　民　　國　　111 　年　　3 　　月　　31　　日
附錄本案論罪科刑法條全文
中華民國刑法第304條
以強暴、脅迫使人行無義務之事或妨害人行使權利者，處3年以
下有期徒刑、拘役或9千元以下罰金。
前項之未遂犯罰之。

中華民國刑法第234條
意圖供人觀覽，公然為猥褻之行為者，處1年以下有期徒刑、拘
役或9千元以下罰金。
意圖營利犯前項之罪者，處2年以下有期徒刑、拘役或科或併科3
萬元以下罰金。